臺灣臺中地方法院交通事件裁定　　　 100年度交聲字第1416號
原處分機關　交通部公路總局臺中區監理所豐原監理站
異　議　人
即受處分人　賴佳群
上列異議人因違反道路交通管理處罰條例案件，對於交通部公路
總局臺中區監理所豐原監理站於民國100年4月8日所為之處分（
原處分案號：豐監稽違字第裁63-GG0000000號裁決書）聲明異議
，本院裁定如下：
    主    文
原處分撤銷。
賴佳群不罰。
    理    由
一、原處分意旨略以：異議人即受處分人賴佳群（下稱受處分人
    ）於民國100年1月14日22時5分、7分、15分、17分及19分許
    ，駕駛車牌號碼4079-S C號自用小客車，行經臺中市○○區
    ○○路與三豐路、中正路與瑞興街時，因有「不依規定駛入
    來車道及闖紅燈」、「無照駕駛」、「不服稽查而逃逸」、
    「不依規定駛入來車道」、「闖紅燈」及「不服稽查而逃逸
    」之違規行為，經警掣單逕行舉發，而依道路交通管理處罰
    條例第45條第1項第3款、第53條第1項；第21條第1項第1款
    ；第60條第1項；第45條第1項第3款；第53條第1項及第60條
    第1項之規定，經原處分機關於100年4月8日以豐監稽違字第
    裁63-GG0000000號、GG0000000號、GG0000000號、GG000000
    0號、GG0000000號及GG0000000號等裁決書分別裁處罰鍰新
    臺幣（下同）3600元（並記違規點數4點）、6000元、3000
    元（並記違規點數1點）、900元（並記違規點數1點）、270
    0元（並記違規點數3點）及3000元（並記違規點數1點）在
    案等語。（其中就豐監稽違字第裁63-GG0000000號、GG0000
    000號、GG0000000號、GG0000000號及GG0000000號裁決書部
    分，受處分人均業已當庭撤回異議，合先敘明）。
二、聲明異議意旨略以：本人於違規當日22時19分許，在瑞興路
    300號前，並未看見警員出示手勢要求停車，並無故意拒絕
    警員攔檢，且警員於短時間內開立多張罰單，內容大同小異
    ，有執法過當之嫌等語。
三、經查：
  (一)按汽車駕駛人，駕駛汽車有違反本條例之行為，經交通勤務
    警察或依法令執行交通稽查任務人員制止時，不聽制止或拒
    絕停車接受稽查而逃逸者，除按各該條規定處罰外，處3000
    元以上6000元以下罰鍰，並記違規點數1點，道路交通管理
    處罰條例第60條第1項、第63條第1項第1款分別定有明文。
  (二)證人即本案舉發警員許哲華於本院調查時到庭具結證稱：「
    （問：本件查獲情形如何？）當天在三民路、三豐路口，我
    與另1名警員1人各騎乘1臺機車，當時我們停車在等紅燈時
    ，有一臺車子逆向停在雙黃線外我們旁邊的車道，證人郭忠
    維就過去那臺車子旁邊，請駕駛搖下車窗，當時副駕駛座有
    搖下車窗，郭警員請他們停車受檢時，駕駛人就闖紅燈，往
    市區的方向開走，我們就鳴警笛追過去，後來該車輛繼續行
    駛三豐路方向，到中正路時右轉繼續直行，異議人在中正路
    350號前因為塞車，所以他就逆向行駛，我們就繼續往前追
    ，之後最近的路口就是瑞興路，異議人就直接闖紅燈左轉，
    瑞興路路上的車子因為比較少，我們就追到異議人，我騎乘
    在駕駛座旁邊並比手勢請異議人在路邊停車，異議人有看到
    我的手勢，但他並未停車，後來我們因為怕發生事故就沒有
    繼續往前追。」、「（問：4079-SC號車子車窗有無貼有顏
    色的隔熱紙？）有，偏黑的顏色，我雖然不確定駕駛人是否
    為異議人，但我確定駕駛座的人有轉過頭來，有看到我比手
    勢。」、「雖然違規車輛隔熱紙偏黑，但是我們的警示燈有
    在閃爍，所以當時燈光可以射進車內，我雖然看不清楚駕駛
    人的臉，但可看出他有轉頭看到的動作」等語；另有當日與
    受處分人同車之張洺宏於警詢中證稱：「（問：警方於100
    年1月14日晚上10點許於豐原市○○路與三豐路口見該車逆
    向行駛，經攔停，惟該車卻拒絕攔停而闖紅燈加速離去，當
    日駕駛者為你本人？）當日並非我駕駛。」、「（問：當日
    是由何人駕駛該車？）是我朋友賴佳群駕駛」、「（問：你
    是否知道交通工具借他人使用，須負注意義務？）我在車上
    有叫他停車，可是他一直開走，不願意停車。」等語明確，
    且為受處分人於本院調查時當庭表示對張洺宏於警詢之陳述
    並不爭執，足認本件舉發當時駕駛車牌號碼4079-SC號自用
    小客車之人確為受處分人無誤。復查證人許哲華維當時親眼
    目睹受處分人上開闖紅燈、不依規定駛入來車道、拒絕停車
    接受稽查而逃逸等違規行為，以一般執勤警員之專業訓練而
    言，對於該等職務上事項之觀察程度自遠較一般人更為專注
    ，其誤判之可能性極低，再參酌警員執行公務時，本身即受
    有行政懲處責任之監督，其到庭具結作證，更係以刑事責任
    擔保其證言之真實性，本件舉發警員既已到庭證述如上，且
    與受處分人素不相識，彼此間亦無任何嫌隙，當不至甘冒涉
    犯偽證罪之風險，蓄意構陷受處分人，是證人許哲華就其親
    眼見聞，受有具結程序及偽證罪擔保之情形下，證人前開證
    述內容有關受處分人於瑞興路300號前有轉頭見警員以手勢
    示意停車而拒絕攔停之違規事實，應無不可採信之處。
  (三)惟按「一行為不二罰原則」或稱「禁止雙重處罰原則」，基
    於現代民主法治國家基本原則下之法安定、信賴保護或比例
    原則之內容，此係指就人民同一違法行為，禁止國家為多次
    之處罰，其不僅禁止於一行為已受到處罰後，對同一行為再
    行追訴、處罰，也禁止對同一行為同時作多次之處罰，此由
    司法院大法官釋字第503號解釋認行為人所被處之二行為罰
    縱使處罰目的及要件不同，除在處罰之性質與種類不同，必
    須採用不同之處罰方法或手段以達行政目的所必要者外，當
    不得重複處罰之意旨，及行政罰法第31條第1項所規定：一
    行為違反同一行政法上義務，數機關均有管轄權者，由處理
    在先之機關管轄。不能分別處理之先後者，由各該機關協議
    定之；不能協議或有統一管轄之必要者，由其共同上級機關
    指定之；同法第3項後段所規定：一行為違反數個行政法上
    義務而應處罰鍰，但其處罰種類相同者，如從一重處罰已足
    以達成行政目的者，不得重複裁處等規範內容以觀，就同一
    行為卻違反數個行政法上義務者，尚且有除符合行政目的所
    必要外，應不得重複處罰之原則，就同一行為且係違反同一
    行政法上義務者，自亦應禁止先後處以相同種類之處罰。查
    本件受處分人於100年1月14日晚間22時5分許，因有「不依
    規定駛入來車道」及「闖紅燈」之違規行為，經警員郭忠維
    攔停不停而加速逃逸，已經警員開立前述同日22時7分之「
    經攔停拒停而逃逸」違規罰單，其後受處分人在逃逸過程中
    ，復於同日晚間22時19分許在瑞興路300號前經員警許哲華
    再次攔停，受處分人又拒停而逃逸之違規事實，雖經證人許
    哲華於本院調查時到庭具結屬實，惟受處分人前既已經警員
    攔停拒停而逃逸之過程中，已難期待受處分人會遵從指示停
    車，其後再經警員攔停而拒停逃逸之違規行為，顯係受處分
    人出於同一個行為決意，而顯現之一個意思活動，在法律評
    價上即為行為單數，依上述「一行為不二罰原則」之說明，
    其後之行為即不應再予重複評價處罰，原處分機關將受處分
    人其後之攔停拒停而逃逸之行為，再為處罰，自非妥適。
  (四)末按法院認為聲明異議有理由或聲明異議雖無理由而原處分
    不當或違法者，應以裁定將原處分經聲明異議部分撤銷，並
    自為裁定，道路交通事件處理辦法第19條定有明文。本件原
    處分機關裁處受處分人兩次攔停不停之違規行為，有違「一
    行為不二罰原則」，自應由本院將後裁處之決定即交通部公
    路總局臺中區監理所豐原監理站豐監稽違字第裁63-GG00000
    00號裁決書（原舉發案號：臺中市警察局中市警交字第GG00
    00000號）予以撤銷，並就此部分諭知受處分人不罰，以臻
    適法。
四、依道路交通管理處罰條例第87條第2項、道路交通事件處理
    辦法第19條前段，裁定如主文。
中    華    民    國   100    年    5     月    31    日
                  交通法庭    法  官  黃建都
以上正本證明與原本無異。
如不服本裁定應於送達後5日內向本院提出抗告狀(應附繕本)並
敘述抗告之理由。
                              書記官  賴玉真
中    華    民    國   100    年    5     月    31    日